臺灣高等法院刑事判決
109年度上易字第289號
上  訴  人
即  被  告  李新源


上列上訴人因傷害案件，不服臺灣士林地方法院108 年度易字第
667號，中華民國108年12月30日第一審判決（起訴案號：臺灣士
林地方檢察署107年度偵字第12969號），提起上訴，本院判決如
下：
    主  文
原判決撤銷。
李新源犯傷害罪，處拘役貳拾伍日，如易科罰金，以新臺幣壹仟
元折算壹日。緩刑貳年。　　
　　 犯 罪 事 實
一、李新源為址設新北市○○區○○路0 段00號加勒比海社區之
    總幹事，華于慧則為該社區住戶，於民國106 年12月27日中
    午12時許，在該社區警衛室，因華于慧表明其父不願擔任該
    社區管理委員會(下稱管委會)委員，要求撤除管委會公告，
    李新源表示依管委會規定不能同意，雙方因此發生口角爭執
    ，華于慧遂持手機錄影，李新源欲阻止其繼續錄影，竟基於
    傷害之犯意，徒手揮落華于慧手持之手機（毀損部分未據告
    訴），並接續以手拉扯華于慧，致華于慧受有雙側臉部、左
    側肩膀、左側前臂、右側小指挫傷及頸部其他部位之關節和
    韌帶扭傷等傷害。
二、案經華于慧訴由新北市政府警察局蘆洲分局報請臺灣士林地
    方檢察署檢察官偵查起訴。
    理  由
壹、程序部分：
    本院援引之下列證據資料（包含供述證據、文書證據等），
    並無證據證明係公務員違背法定程序所取得。又檢察官、被
    告於原審準備程序、審理時及本院準備程序、審理時，對原
    審及本院所提示之被告以外之人審判外之供述，包括供述證
    據、文書證據等證據，就證據能力均未表示爭執，且迄言詞
    辯論終結前並未聲明異議，亦無顯有不可信之情況與不得作
    為證據之情形，本院審酌上開證據資料製作時之情況，尚無
    違法不當及證明力明顯過低之瑕疵，認為以之作為證據應屬
    適當，是依刑事訴訟法第159條至第159 條之5 規定，本院
    所引用供述證據及文書證據均有證據能力。
貳、實體部分：
一、事實之認定：
    訊據上訴人即被告李新源固坦承於上揭時地與告訴人華于慧
    發生口角爭執，並有用手拍掉告訴人手上之手機等事實，惟
    矢口否認有何傷害犯行，辯稱：「爭執的過程中，我完全沒
    有打告訴人，她身上的傷勢並不是我造成的，且告訴人於案
    發後隔日才驗傷，還驗的出來，代表她所受的傷應該是很嚴
    重的傷勢，當時是冬天穿這麼多衣服，我是用多大的力氣才
    會把她打成這樣，可能是告訴人她自己造成的傷，如果受傷
    很嚴重，怎麼會到隔日才去醫院，我跟告訴人沒有深仇大恨
    ，又擔任社區總幹事，怎麼可能會去打她，洵無傷害犯行。
    」云云。經查：
  ㈠被告為址設新北市○○區○○路0 段00號加勒比海社區之總幹事
    ，告訴人則為該社區住戶，雙方於106 年12月27日中午12時
    許，在該社區警衛室因可否撤除管委會公告乙事發生爭執，
    過程中告訴人手持手機拍攝，被告欲阻止其繼續拍攝，以手
    揮落告訴人手持之手機等情，業據被告迭於原審、本院審理
    時供承在卷（見原審卷第46、82、83頁及本院卷第61、62頁
    ），並與證人即告訴人華于慧於警詢、偵查及原審、本院審
    理時證述情節相符（見偵卷第7、8、19頁；原審卷第75、79
    頁、本院卷第63頁），足信為真實。
  ㈡被告雖以前詞置辯，惟：
  1.證人即告訴人華于慧於警詢時證稱：「我於上揭時地去找被
    告，請他撤下社區公告，但他好像沒有要處理，且溝通時態
    度變得很差，我為了保護自己就用手機錄影，當時我有告知
    被告要錄影，被告有同意，之後他便趁我錄影結束時以手揮
    拳攻擊我，並且與我拉扯，當時有攻擊我右手及臉部約4 、
    5 次。」等語（見偵卷第7、8頁），於偵查時結證稱：「當
    時被告態度不是很好，且講話聲音越來越大，所以我就拿手
    機出來錄影，等到錄影結束後，被告就揮拳將我的手機撥掉
    ，並且拉扯我，還打我臉一下，當下現場沒有其他人，我就
    趕快跑出去警衛室到中庭，我在中庭內打電話報警，過20分
    鐘左右警察就到場，警察到場時被告還在警衛室，我當場有
    向警察表明我的傷勢，警察就叫我去驗傷，因為當天下午我
    另外有事情，所以隔天才去驗傷。」等語（見偵卷第19頁）
    ，於原審審理時結證稱：「被告有以手揮拳攻擊我，因為當
    時我有拿手機在錄影，錄影要結束時，被告就揮拳把我的手
    機打掉，被告當時是打到我的右手，我有伸出左手防衛，我
    怕他可能會打我，他就又再揮拳打到我的臉，所以我的臉有
    受傷，不過發生衝突的過程中有點混亂，但被告確實有用手
    抓我的2 隻手，並與我拉扯有3 、4 次，我也就繼續防衛，
    後來我撿起手機後就離開現場去報警，員警到場後我有把我
    的右手小拇指給員警看，但當下並沒有明顯的傷勢。」等語
    （見原審卷第74至79頁）。觀諸證人華于慧於警詢、偵查及
    原審審理時證述之內容，就其與被告於上揭時地發生衝突之
    緣由，後續遭被告遭拉扯，前後證述均大致相符，且被告亦
    自承在本案發生前跟證人華于慧沒有仇恨或糾紛等語（見原
    審卷第47頁），衡情，證人華于慧與被告間既無任何宿怨仇
    隙，其又於偵查及審理時均具結作證，當知虛偽證述將遭偽
    證罪追訴處罰，且其刑責更重於被告被訴之傷害罪之刑責，
    兩相權衡，證人華于慧應無僅圖使被告受較輕刑度之傷害罪
    處罰，而虛偽證述之理，是證人華于慧上揭證述內容，應可
    採信。
  2.依卷附證人華于慧之振興醫療財團法人振興醫院（下稱振興
    醫院）診斷證明書之記載，其於106 年12月28日至振興醫院
    就醫，經診斷受有「雙側臉部、左側肩膀、左側前臂、右側
    小指挫傷及頸部其他部位之關節和韌帶扭傷」等傷害，有上
    開診斷證明書附卷可憑（見偵卷第9 頁）。觀之證人華于慧
    受傷部位及傷勢狀況，核與證人華于慧所指述因與被告發生
    爭執後，其手持手機拍攝，被告為阻止其繼續拍攝，以手揮
    其手持之手機，致其雙側臉部挫傷，被告並接續以手拉扯告
    訴人，致其左側肩膀、左側前臂、右側小指挫傷及頸部其他
    部位之關節和韌帶扭傷等情狀相符。另參諸卷附振興醫院急
    診病歷紀錄之主訴及現在病史欄內所載：「病患自述於106 
    年12月27日下午2 時左右，因社區糾紛發生時拿出手機蒐證
    ，後來被其中一人用手打掉手機，致患者右手小指受傷，傷
    者有回手，後來被同一人掌摑雙臉，在推擠中傷者的肩膀及
    左前臂也有受傷，衝突後傷者有報警。」等語，有上開急診
    病歷紀錄在卷足憑（見原審卷第19頁），益徵證人華于慧前
    後指訴其受傷原因及部位等情均屬一致，應認證人華于慧上
    開證述，堪以採信。
　3.至證人華于慧雖於案發隔日方前往醫院驗傷，然證人華于慧
    於偵查及原審審理時均指稱：「我沒有當天驗傷是因為當時
    本來就有事要出門，且於106 年12月28日起床時覺得手超痛
    ，所以才去驗傷。」等語（見偵卷第19頁、原審卷第78頁）
    ，觀諸證人華于慧所受傷勢係臉部鈍傷、手臂、肩膀及小指
    挫傷、頸部其他部位關節和韌帶扭傷等傷害，均非即刻會產
    生生命或身體危險之傷勢，亦非如皮膚擦傷、破皮或流血等
    傷勢會立即呈現有明顯傷害結果，確有可能經一段時間後才
    會明顯感受到疼痛感，是縱證人華于慧並未於案發當日立即
    就診驗傷，亦未顯與常情有悖。是被告辯稱證人華于慧隔天
    才去驗傷，上開傷勢非其所致云云，難謂有據。
  4.復參酌被告供承證人華于慧於案發當時與其發生糾紛前，身
    上並無傷勢乙節（見原審卷第47頁），而證人華于慧於發生
    上開衝突至其去醫院驗傷期間，並未受到其他傷害乙情，亦
    據證人華于慧證述在卷（見原審卷第78頁），顯見證人華于
    慧身上所診斷出之上開傷勢，應非其他致其受傷之因素介入
    ，亦足徵證人華于慧證述其受有之傷勢，確係與被告發生衝
    突時遭被告所為等語，應非虛指，堪可採信。從而，被告空
    言辯稱並未毆打證人華于慧云云，與證人華于慧上述證詞及
    診斷證明書所示內容均不相符合，自難憑採。
  ㈢被告又辯稱其為社區總幹事，且與告訴人無深仇大恨，不可
    能因此打告訴人云云。然被告於上揭時地與告訴人因社區委
    員是否公告一事發生爭執，並待告訴人持手機錄影後用手拍
    掉告訴人手中之手機，過程中可能有打到告訴人的手等事實
    ，業據被告坦承在卷（見原審卷第46頁），顯見當時被告確
    實因與告訴人發生爭執，且不願告訴人繼續錄影，因而先出
    手拍掉告訴人之手機進而發生拉扯，此情節係因細故引發之
    衝突，無關乎被告與告訴人有無深仇大恨；況實務上亦不乏
    當事人間原無仇恨但因一時之口角糾紛，進而衍生傷害犯行
    等情況，是尚難以被告上開所辯，作為對被告有利之認定。
　㈣至於告訴人於警詢證稱因遭被告揮手毆打而至受有臉部傷害
    乙節，然觀告訴人於偵查中及原審之上開證述均證稱因與被
    告發生爭執而以手機錄影，遭被告以手揮拳把其手機拍落等
    語，與其餘警詢證述遭被告以手揮拳攻擊有異，況異無證據
    證明被告確有揮拳毆打告訴人，自不能僅以告訴人於警詢之
    證述被告有揮拳攻擊，遽為認定被告有毆打告訴人之不利證
    據，附此說明。　
  ㈤綜上所述，被告所辯，顯係事後卸責之詞，不足採信。本件
    事證至明，被告之傷害犯行，洵堪認定，應依法論科。
二、論罪之說明：
  ㈠按行為後法律有變更者，適用行為時之法律。但行為後之法
    律有利於行為人者，適用最有利於行為人之法律，刑法第2 
    條第1 項定有明文。查被告行為時，刑法第277 條第1 項規
    定為：「傷害人之身體或健康者，處3 年以下有期徒刑，拘
    役或1 千元以下罰金。」，而被告行為後，上開條文已於10
    8 年5 月29日修正公布並施行，修正後規定為：「傷害人之
    身體或健康者，處5 年以下有期徒刑、拘役或50萬元以下罰
    金。」，可知修法後傷害罪之法定刑顯然較修正前為重，經
    新舊法比較結果，被告行為後之新法並未較有利於被告，依
    刑法第2 條第1 項前段規定，應適用被告行為時即修正前刑
    法第277 條第1 項規定論處。
　㈡核被告所為，係犯修正前刑法第277 條第1 項之普通傷害罪
    。起訴書雖未就被告前揭傷害行為致告訴人受有「頸部其他
    部位之關節和韌帶扭傷」等傷害部分起訴，然此部分與起訴
    部分為同一傷害行為所致，應為起訴效力所及，併此敘明。
　㈢被告先後以手揮落告訴人手持拍攝中之手機（毀損部分未據
    告訴），並以手拉扯告訴人，致其受有雙側臉部、左側肩膀
    、左側前臂、右側小指挫傷及頸部其他部位之關節和韌帶扭
    傷等傷害，時間密接，地點相同，所侵害法益同一，各係基
    於同一犯意，為達同一目的之密接行為，各行為之獨立性極
    為薄弱，依一般社會健全觀念，在時間差距上，難以強行分
    開，在刑法評價上，以視為數個舉動之接續施行，合為包括
    之一行為予以評價，較為合理，屬接續犯之包括一罪。
三、撤銷原判決之理由及科刑審酌事項：
　㈠原審以被告犯罪事證明確，予以論罪科刑，固非無見。惟被
    告與告訴人發生爭執後以手揮落手機，並拉扯告訴人，至告
    訴人受有雙側臉部、左側肩膀、左側前臂、右側小指挫傷及
    頸部其他部位之關節和韌帶扭傷等傷害，原審認被告係徒手
    「毆打」告訴人，並拉扯告訴人，認定事實與卷內證據不符
    ，是原判決此部分尚有未洽。被告上訴仍否認傷害犯行，為
    無理由，然原判決既有前開瑕疵，自應由本院將原判決撤銷
    改判。
　㈡爰審酌被告因告訴人表明其父不願擔任該社區管委會委員，
    要求撤除管委會公告，與告訴人發生口角爭執，竟因不滿告
    訴人手持手機拍攝，率爾以手揮告訴人之手機，並與告訴人
    發生拉扯，致告訴人受有前揭傷勢，所為應予責難，兼衡其
    犯後始終否認犯行，迄今仍無意與告訴人達成和解或賠償告
    訴人所受損害之態度，惟考量被告前無刑事犯罪紀錄，有本
    院被告前案紀錄表附卷可憑，告訴人所受傷勢並非嚴重，並
    兼衡被告自陳軍校畢業之教育程度，前在上開社區擔任7 年
    餘總幹事，月薪約新臺幣3 萬2 千元，現與其配偶及小孫女
    同住及家境勉持之生活與經濟狀況等一切情狀（見原審卷第
    83頁），量處如主文第2 項所示之刑，並諭知易科罰金之折
    算標準。
　㈢緩刑之宣告：
    本件被告從未曾因故意犯罪受有期徒刑以上刑之宣告，有本
    院被告前案紀錄表附卷可稽，而被告與告訴人於本院言詞辯
    論終結後終能達成調解，條件為：「一、被告願於109年4月
    13日前給付告訴人5 萬元。二、告訴人願原諒被告，請法院
    給予緩刑。…」，有臺灣士林地方法院109 年度士小調字第3
    81 號調解筆錄附卷足憑（見本院卷）。本院認被告經此次
    偵、審暨科刑教訓後，當知所警惕，信無再犯之虞，本院因
    認對其宣告之刑以暫不執行為適當，爰併予諭知緩刑2 年，
    用啟自新。
據上論斷，應依刑事訴訟法第369 條第1 項前段、第364 條、第
299 條第1 項前段，刑法第2 條第1 項前段、修正前刑法第277 
條第1 項，第41條第1 項前段、第74條第1 項第1 款，刑法施行
法第1 條之1 第1 項、第2 項前段，判決如主文。
本案經檢察官蔡東利提起公訴，檢察官謝宗甫到庭執行職務。
中　　華　　民　　國　　109 　年　　4 　　月　　15　　日
　　　　　　　　　刑事第十七庭  審判長法　官  鄭水銓
　　　　　　　　　　　　　　　　　　  法　官  鍾雅蘭
　　　　　　　　　　　　　　　　　　  法　官  黃雅芳
以上正本證明與原本無異。
不得上訴。
                                      書記官  鄭雅云
中　　華　　民　　國　　109 　年　　4 　　月　　15　　日
附錄：本案論罪科刑法條全文
108 年5 月29日修正前中華民國刑法第277條：
傷害人之身體或健康者，處3 年以下有期徒刑、拘役或1 千元以
下罰金。
犯前項之罪因而致人於死者，處無期徒刑或7 年以上有期徒刑；
致重傷者，處3 年以上10年以下有期徒刑。